臺灣臺南地方法院民事判決
111年度親字第30號
原      告  吳淑真
                    (送達代收人  鍾瑞彬  住○○市○○區○○○路000號0樓之0)
訴訟代理人  陳樹村律師
            郭大維律師
被      告  籃子榆
上列當事人間請求確認親子關係不存在事件，經本院於民國111
年9月19日言詞辯論終結，判決如下：
    主 　　 文
確認被告丙○○（女，民國00年0月00日生，身分證統一編號：
Z000000000號）與乙○○（男，民國00年0月0日生，身分證統一編
號：Z000000000號，民國110年9月17日死亡）間之親子關係不存
在。
訴訟費用由被告負擔。
    事實及理由
甲、程序方面：
　　被告未於言詞辯論期日到場，核無民事訴訟法第386條所列
    各款情形，爰依原告之聲請，由其一造辯論而為判決。
乙、實體方面：
一、原告主張：
　（一）訴外人乙○○於民國00年0月0日生，110年9月17日死亡。
        乙○○前於80年7月3日與訴外人丁○○結婚，復於85年10月
        14日離婚，原告甲○○為乙○○之姐姐。被告丙○○則於79年
        2月14日出生，為丁○○尚未與乙○○結婚前，丁○○與他人
        所生之女兒，而與乙○○間無親屬關係存在。
　（二）詎原告日前至戶政事務所為乙○○申請除戶謄本時，戶政
        人員卻告知乙○○於戶政機關記錄上尚有親生女兒即被告
        ，然乙○○與被告間本無真實血緣關係而非被告生父，被
        告亦非民法第1062、1063條所定因妻之受胎係於婚姻關
        係存續中者受婚生推定者，被告顯非乙○○之女。
　（三）原告為乙○○二親等旁系血親，為民法第1138條第3款之
        第三順位繼承人，乙○○與被告間親子關係之存否對原告
        權益影響甚鉅，足以影響原告對乙○○之遺產繼承權人地
        位，原告亦得藉由本訴訟除去該法律上之不安狀態，原
        告爰依家事事件法第64條第1項及第67條第1項規定，提
        起本件訴訟。
　（四）乙○○與被告間親子關係不存在：
　　　　⒈乙○○與被告間是否有自然血緣之連絡，只要經由親子
          血緣關係鑑定（去氧核醣核酸之醫學上檢驗）即明：
　　　　　⑴現代生物科學發達，醫學技術進步，親子血緣關係
            存在與否，以DNA檢驗方法鑑定血統來源之精確度
            極高，且為一般科學鑑定及社會觀念所肯認。而親
            子關係存否，關係血統及子女之身分，與社會公益
            有關，依家事事件法第10條第1項及第51條準用民
            事訴訟法第288條之規定，法院不能依當事人聲明
            之證據而得心證，為發現真實認為必要時，得依職
            權調查證據。故，為真實血緣之發現，法院自應依
            職權為相當之調查，即使一方當事人不配合檢驗，
            亦不得使他方當事人受不利之判決，否則即與上開
            規定不符。
　　　　　⑵又血緣鑑定對親子關係之判定有其科學之依據及可
            信度，自屬重要且正當之證據方法，復以關於被告
            之親子血緣鑑定須被告本身參與始可為之，如被告
            拒絕配合時，依民事訴訟法第367條準用同法第343
            條、第345條第1項規定，於法院命被告提出而被告
            無正當理由不從時，亦得審酌情形認他造即原告關
            於該勘驗標的物之主張或依該勘驗標的物應證之事
            實為真實。
　　　　⒉被告母親即丁○○固與乙○○存有短暫婚姻關係，惟：
　　　　　⑴乙○○生前長期居住於高雄市六龜區新發里，其與丁○
            ○經他人作媒結婚前素未謀面，乙○○原所居住之高
            雄市六龜區新發里周遭居民亦知丁○○與乙○○結婚前
            即與他人生下被告，上揭事實身為乙○○與丁○○媒人
            之被告舅公朱連庸亦知之甚明。而丁○○於結婚（80
            年7月3日）後約一年即離家而不知去向。
　　　　　⑵被告則係於藍惠美與乙○○相識之前即已出生於台南
            市，且被告於乙○○與丁○○結婚時已約一歲半。又被
            告與乙○○實際上未曾共同生活過而係於其外婆即訴
            外人朱春菊處長大，卻經戶政機關告知其為乙○○子
            女，實與事實相悻，則，被告與乙○○間確無真實血
            緣連絡之乙節，當可由血緣關係鑑定釐清之，而原
            告亦未曾耳聞胞弟即乙○○向原告提及收養被告之情
            形。綜上，可見乙○○與被告間親子關係不存在，戶
            政機關如有任何相關登記應屬違誤。
　（五）從而，原告依家事事件法第64條第1項及第67條第1項之
        規定提起本件訴訟，請求鈞院擇一判決如訴之聲明所載
        ，洵屬有據，應予准許。
　（六）並聲明：如主文所示。
二、被告未於言詞辯論期日到場，亦未提出書狀作何聲明或陳述
    。
三、得心證之理由：
  （一）按就法律所定親子或收養關係有爭執，而有即受確認判
        決之法律上利益者，得提起確認親子或收養關係存在或
        不存在之訴，家事事件法第67條第1項定有明文。查本
        件被告與訴外人乙○○間之親子關係存在與否，為定乙○○
        之繼承人為何人等法律關係之基礎事實，若被告與乙○○
        間之親子關係不存在，原告即為乙○○之繼承人之一，而
        原告欲確定與被告與乙○○是否存有親子關係，除提起確
        認之訴外，殊無他途，且所謂「確認判決之法律上利益
        」，係指因法律關係存否不明確，致一方在私法上之地
        位有受侵害之危險，而此項危險得以對於另一方之確認
        判決除去之而言。復按親子關係之存否，非但於當事人
        間之精神上有絕對利益存在，並因而衍生繼承及扶養等
        法律效果，是親子關係之存否，對父母子女而言自有即
        受確認判決之法律上利益，是就親子身分關係，得提起
        確認親子關係存在或不存在之訴（最高法院23年上字第
        3973號判例及62年度第3次民庭庭推總會決議可參），
        是原告提起本件確認親子身分關係之訴，核與前開規定
        相符，應予准許。
  （二）查原告主張其弟弟乙○○於110年9月17日死亡，又乙○○於
        80年7月3日與訴外人丁○○結婚，嗣於85年10月14日離婚
        ，被告之戶籍登記為乙○○與丁○○之婚生女，惟乙○○與丁
        ○○經他人作媒結婚前素未謀面，而被告係於79年2月14
        日出生，當時乙○○與丁○○尚未相識，被告為丁○○結婚前
        與他人所生，乙○○婚後與被告亦未曾共同生活過等情，
        業據原告提出戶籍謄本2件、除戶謄本1件為證，並經證
        人王楊粉甘證述綦詳（詳見111年9月19日言詞辯論筆錄
        ），且被告對於原告主張之事實未於言詞辯論期日到場
        爭執，復未提出書狀作何聲明或陳述，又本院為確定本
        件真實血緣關係，命被告應至法務部調查局完成與原告
        間之姑姪血緣鑑定，然被告並未配合進行鑑定，顯無正
        當理由未盡協力之義務，依家事事件法第51條準用民事
        訴訟法第367條、第343條、第345條第1項規定，本院自
        得以之為全辯論意旨之一部分，於斟酌其他相關事證後
        ，為被告不利之判斷，是原告主張之事實堪認為實在。
  （三）綜上所述，被告與乙○○間並無具有親子血緣關係存在，
        被告卻登記為乙○○之親生女，實有更正戶籍上親子關係
        記載之必要，且此種身分關係不明確之不安狀態，得以
        提起本件確認之訴除去，從而，原告據以訴請確認被告
        與乙○○間之親子關係不存在，為有理由，應予准許。
丙、結論：
　　本件原告之訴為有理由，依家事事件法第51條，民事訴訟法
    第385條第1項前段、第78條，判決如主文。
中　　華　　民　　國　　111 　年　　10　　月　　3 　　日
                  　　家事法庭　法  官　葉惠玲
以上正本係照原本作成。
如對本判決上訴，須於判決送達後20日之不變期間內，向本院提
出上訴狀。
中　　華　　民　　國　　111 　年　　10　　月　　3 　　日
                                書記官　陳玉芬